臺灣高等法院民事裁定
110年度抗字第425號
抗  告  人  林瑞金  
            劉水雲  
            徐朝嶽  
            徐耀廷  
上列抗告人因與蕭鳳山間請求拆屋還地等事件，對於中華民國11
0年2月2日臺灣桃園地方法院109年度訴字第209號裁定關於核定
訴訟標的價額部分，提起抗告，本院裁定如下：
    主  文
原裁定關於核定訴訟標的價額部分廢棄。
本件訴訟標的價額核定為新臺幣伍佰玖拾萬肆仟陸佰參拾陸元。
抗告訴訟費用由相對人負擔。
    理  由
一、抗告意旨略以：相對人蕭鳳山於原審起訴主張抗告人未經同
    意擅自占用其所有桃園市○鎮區○○段000○000地號土地（以下
    分別以地號稱之，合稱系爭土地），請求抗告人拆屋還地。
    惟相對人僅為系爭土地應有部分18/576之共有人，伊之上訴
    利益應以相對人之應有部分比例計算。原裁定以系爭土地占
    用面積全部價額核定訴訟標的價額，顯有違誤。爰提起抗告
    ，請求廢棄原裁定等語。
二、訴訟標的之價額，由法院核定。核定訴訟標的之價額，以起
    訴時之交易價額為準；無交易價額者，以原告就訴訟標的所
    有之利益為準。以一訴主張數項標的者，其價額合併計算之
    。以一訴附帶請求其孳息、損害賠償、違約金或費用者，不
    併算其價額，此觀民事訴訟法第77條之1第1項、第2項、第7
    7條之2第1項前段、第2項規定甚明。又共同訴訟，由共同訴
    訟人之一方提起上訴者，其上訴利益之計算，應就提起上訴
    之各共同訴訟人所得受之上訴利益，合併計算之，是共同訴
    訟之一方當事人共同提起上訴者，其訴訟標的價額自應合併
    計算（最高法院70年度台抗字第479號、108年度台抗字第44
    0號裁定意旨參照）。
三、經查：
　㈠原判決命抗告人林瑞金、劉水雲、徐朝嶽、徐耀廷（及附表
    編號4所示其他原審被告）應分別將附表所示占用範圍之建
    物拆除，並將附表所示占用面積之系爭土地返還相對人及全
    體共有人，暨給付相對人相當於租金之不當得利（見原審卷
    第381至382頁），抗告人對之提起上訴，揆諸前揭說明，本
    件訴訟標的價額應合併計算，即為抗告人各自應返還土地之
    客觀價額，按各自占用面積及相對人起訴時之公告土地現值
    （見原審卷第17至18頁）計算加總如附表所示，核定為新臺
    幣（下同）590萬4,636元。至相當於租金之不當得利部分，
    則屬民事訴訟法第77條之2第2項規定之附帶請求，不併算其
    價額（最高法院105年度台抗字第504號裁定意旨參照）。
　㈡抗告意旨雖謂：本件訴訟標的價額應依相對人所有系爭土地
    之應有部分比例計算云云。惟各共有人基於共有人之地位，
    依民法第821條規定，為全體共有人之利益，請求回復共有
    物時，因其並非僅為自己利益而為請求，且除契約另有約定
    外，該共有人得按其應有部分，對於共有物之全部，有使用
    收益之權（民法第818條規定參照），故其就該排除侵害訴
    訟所得受之利益，自應以回復共有物之全部價額為計算基準
    （最高法院101年度台抗字第722號裁定意旨參照）。相對人
    雖僅為系爭土地應有部分18/576之共有人（見原審卷第17至
    18頁），惟其係依民法第767條第1項前段、中段、第821條
    規定，為全體共有人之利益，請求抗告人各自拆除無權占有
    系爭土地之建物後返還占用土地予全體共有人，揆諸前揭說
    明，訴訟標的價額自應以抗告人占用範圍之系爭土地全部價
    額計算，不能僅以相對人之應有部分比例計算，抗告人所辯
    自無可採。
　㈢從而，本件訴訟標的價額核定為590萬4,636元。原裁定就個
    別抗告人，單獨核定訴訟標的價額如附表「訴訟標的價額」
    欄所示，而未合併計算訴訟標的價額，容有未洽。抗告意旨
    雖未指摘及此，惟原裁定此部分既有可議之處，仍應由本院
    將原裁定關於核定訴訟標的價額部分予以廢棄，並核定本件
    訴訟標的價額如主文第2項所示。又原裁定關於核定訴訟標
    的價額部分既經廢棄，命補繳裁判費部分即失所附麗，應由
    原法院依本院核定確定之訴訟標的價額，重新計算裁判費，
    附此敘明。
四、據上論結，本件抗告為有理由，爰裁定如主文。
中　　華　　民　　國　 110　　年　　4 　　月　　30　　日
                  民事第十八庭 
                        審判長法  官  黃明發
                              法  官  周美雲
                              法  官  賴彥魁
正本係照原本作成。
本裁定除以適用法規顯有錯誤為理由外，不得再抗告。如提起再
抗告，應於收受送達後10日內委任律師為代理人向本院提出再抗
告狀。並繳納再抗告費新臺幣１千元。
中　　華　　民　　國　　110 　年　　5 　　月　　3 　　日
                              書記官  高瑞君
附表：
編號 原審 被告 原判決 主文 占用土地 占用範圍即原判決附圖編號 占用面積 （㎡） 起訴時之公告土地現值 （元／㎡） 訴訟標的價額 之計算式 （四捨五入） 訴訟標的價額 （元） 1 林瑞金 第1項 000地號土地 編號F   167.32    5,696 5,696×167.32＝953,055     953,055 2 劉水雲 第2項 000地號土地 編號E   247.62    5,696 5,696×247.62＝1,410,444   1,410,444 3 徐朝嶽 第3項 000地號土地 編號C   108.87   10,600 10,600×108.87＝1,154,022   1,906,976    000地號土地 編號D   132.19    5,696 5,696×132.19＝752,954  4 徐耀廷 徐朗廷 徐佐廷 徐月梅 徐瑞鳳 徐瑞琴 第4項 000地號土地 編號A   140.27   10,600 10,600×140.27＝1,486,862   1,634,161    000地號土地 編號B    25.86    5,696 5,696×25.86＝147,299         合  計   5,904,636